最高法院刑事判決　　　　　　九十六年度台上字第三九三二號
上　訴　人　甲○○
選任辯護人　邱朝象律師
上　訴　人　乙○○
選任辯護人　徐揆智律師
上　訴　人　丙○○
選任辯護人　連鳳翔律師
上列上訴人等因違反廢棄物清理法案件，不服台灣高等法院中華
民國九十三年六月二十九日第二審判決（九十二年度上訴字第三
三九九號，起訴案號：台灣士林地方法院檢察署九十二年度偵字
第五六七八號），提起上訴，本院判決如下：
    主  文
原判決關於乙○○、甲○○、丙○○部分均撤銷，發回台灣高等
法院。
    理  由
原判決關於甲○○、乙○○、丙○○部分認定：上訴人甲○○、
丙○○及章書芳（於民國九十一年二月二十六日死亡）分別擔任
設在台北市中山區○○○路○段四十二號四樓之五北新莊企業有
限公司（下稱北新莊公司）之經理、副總經理、負責人。北新莊
公司自八十九年七、八月間在台北縣三芝鄉○○路十六號之六以
「北新莊寵物安樂園」為名，設置焚化爐、納骨堂、佛堂，經營
民眾飼養動物屍體之焚化、殮祀業務，章書芳、甲○○，丙○○
三人均知動物屍體屬一般廢棄物，而從事廢棄物處理業務者，應
向主管機關台北縣政府、台北市政府或中央主管之行政院環境保
護署委託之機關申請核發公民營廢棄物處理機構許可文件後，始
得受託處理一般廢棄物處理業務，竟因執行北新莊公司所設「北
新莊寵物安樂園」之業務，基於擅自從事一般廢棄物處理之共同
犯意聯絡，未領有廢棄物處理許可文件，自上開時日起，以「北
新莊寵物安樂園」之名義對外刊登廣告，向個別之飼主及大台北
地區之動物醫院招攬貓、狗等動物屍體而從事一般廢棄物之處理
業務，其處理之方式係將貓、狗等民眾飼養之動物屍體投入北新
莊公司設於上址之二組焚化爐中，進行燃燒及灰渣排出之焚化熱
處理。自九十年九月間迄九十一年四月二十九日下午七時十分遭
查獲為止，北新莊公司以月薪新台幣三萬元，僱用知情而有犯意
聯絡之上訴人乙○○，從事焚化爐操作並接受甲○○之指示進行
焚化貓、狗等動物屍體之焚化熱處理業務等情；因而撤銷第一審
關於甲○○、乙○○、丙○○部分之科刑判決，改判論處甲○○
、乙○○、丙○○共同未依廢棄物清理法第四十一條第一項前段
規定領有廢棄物處理許可文件，從事廢棄物處理罪刑（甲○○累
犯，處有期徒刑一年二月；乙○○處有期徒刑一年一月、丙○○
處有期徒刑一年二月，緩刑參年）；固非無見。
惟查：（一）有罪判決書應分別記載犯罪事實及理由，而事實一
欄，為判斷其適用法令當否之準據，法院應將依職權認定與論罪
科刑有關之事實，翔實記載，然後於理由內逐一說明其憑以認定
之證據，以使事實認定與理由說明，互相適合，方為合法；倘事
實認定與理由說明，不相一致，或事實與理由欄內之記載前後齟
齬，按諸刑事訴訟法第三百七十九條第十四款後段規定，均屬判
決理由矛盾，當然為違背法令。原判決事實認定北新莊公司自九
十年九月間，迄九十一年四月二十九日下午七時十分遭查獲為止
，僱用知情而有犯意聯絡之乙○○，從事焚化爐操作並接受甲○
○之指示進行焚化貓、狗等動物屍體之焚化熱處理業務等情；惟
理由說明：「乙○○雖僅係受僱人，然自八十九年九月間起受僱
迄至本案發生日亦於北新莊公司任職達七、八月之久，尚非臨時
性之雇工」等語（見原判決正本第九頁）；則原判決關於乙○○
究竟何時參與犯罪行為一節，事實認定與理由之說明即有齟齬，
判決自有違誤。（二）證據雖已調查，而其內容未明瞭者，即與
未經調查無異，如遽行判決，仍屬應於審判期日調查之證據而未
予調查。又法院若未於審判期日，就被告否認犯罪有利之辯解事
項與證據予以調查，亦不於科刑判決之理由內加以論敘，自屬於
法有違。原判決認定乙○○知情而參與從事一般廢棄物之處理，
而為焚化動物屍體之行為，惟乙○○否認本件犯罪，辯稱伊非業
務單位，對北新莊公司是否獲得核准清理一般廢棄物之情形並不
知情等語，並在原審聲請傳喚證人陳麒安（見上訴字卷第一九一
頁）；惟原審未予調查傳喚證人陳麒安到庭，復未於理由內說明
不必調查之理由，自有調查職責未盡之違誤。（三）原判決事實
認定上訴人等共同於原判決所載之時日起，以「北新莊寵物安樂
園」之名義刊登廣告，向個別飼主及大台北地區動物醫院招攬貓
、狗等動物屍體而從事一般廢棄物之處理業務等情；理由並說明
：「動物屍體屬廢棄物清理法第二條第一項第一款明定之廢棄物
，為法規明定不容爭執之客觀事實，不因飼主個人主觀意思得以
改變，尤有甚者，本案北新莊公司刊登廣告招攬多數不特定飼主
及大台北地區動物醫院，將貓、狗寵物等動物屍體送交該公司焚
化，每月數量達二、三百隻，業據乙○○於警詢時供明，所從事
者，乃對於不特定多數動物屍體之焚化業務，就行為客觀徵表而
言，與未經許可，接受禽流感、口蹄疫病死之大量禽、畜屍體之
焚化工作何異」等語（見原判決正本第十五頁）；似認動物醫院
所產生之貓、狗等動物屍體係一般廢棄物，而上訴人等係違反規
定未經主管機關核准而清理一般廢棄物。惟按廢棄物清理法第二
條第一項規定：本法所稱廢棄物，分下列二種：一、一般廢棄物
：由家戶或其他非事業所產生之垃圾、糞尿、動物屍體等足以污
染環境衛生之固體或液體廢棄物。二、事業廢棄物：(1)有害事業
廢棄物：由事業所產生具有毒性、危險性，其濃度或數量足以影
響人體健康或污染環境之廢棄物。(2)一般事業廢棄物：由事業所
產生有害事業廢棄物以外之廢棄物。又第一項第二款之事業，係
指農工礦廠（場）、營造業、醫療機構、公民營廢棄物清除處理
機構、事業廢棄物共同清除處理機構、學校或機關團體之實驗室
及其他經中央主管機關指定之事業，亦為同條第四項所明定。是
廢棄物清理法就廢棄物分為一般廢棄物及事業廢棄物，而就事業
廢棄物又以其為有害物質或一般廢棄物而分為有害事業廢棄物及
一般事業廢棄物，並在廢棄物清理法第二章及第三章分別規定清
理之程序。原判決上引事實認定上訴人等從事清理之廢棄物為動
物醫院之貓、狗等動物屍體，如果屬實，似屬清理醫療機構所產
生之廢棄物，是否應列為一般事業廢棄物？能否謂係一般廢棄物
？原判決未深入究明即遽認係一般廢棄物，而認上訴人等係違反
規定未經核准清理一般廢棄物，其事實之認定即有違誤；又究竟
上訴人等係何時開始清理動物醫院廢棄之貓、狗屍體？原審既未
詳予釐清，本院無從為適用法律當否之判斷，判決自有違誤。以
上或係上訴意旨所指摘，或為本院得依職權調查之事項，應認原
判決關於乙○○、甲○○、丙○○部分有撤銷發回更審之原因。
據上論結，應依刑事訴訟法第三百九十七條、第四百零一條，判
決如主文。
中　　華　　民　　國　九十六　年　　七　　月 　十九   日
                      最高法院刑事第十一庭
                          審判長法官  林　永　茂
                                法官  洪　文　章
                                法官  蘇　振　堂
                                法官  蕭　仰　歸
                                法官  何　菁　莪
      本件正本證明與原本無異
                                      書  記  官
中　　華　　民　　國　九十六　年　　七　　月  二十三  日
                                                    Ｍ
